臺灣高等法院刑事判決　　　　　　　　　　　　　九十一年度上易字第一六號
　　上　訴　人　臺灣基隆地方法院檢察署檢察官
　　被　　　告　丁○○原名曾.
　　選任辯護人　黃秋雄
右上訴人因被告詐欺案件，不服臺灣基隆地方法院九十年度易字第四十五號，中華民
國九十一年二月二十七日第一審判決（起訴案號：臺灣基隆地方法院檢察署八十九年
度偵字第六一七號）提起上訴，本院判決如左：
    主  文
上訴駁回。
    理  由
一、本案經本院審理結果，認第一審判決對被告丁○○為無罪之諭知，核無不當，應
    予維持，並引用第一審判決書記載之證據及理由。
二、檢察官上訴意旨略以：本件告訴人己○○指訴被告詐欺，有證人辛○○、庚○○
    、戊○○、乙○○、甲○○及丙○○○等多人，可以證明被告向告訴人詐取會款
    之事實，原審未予調查，遽以採信與被告具親屬關係之曾若慈、曾定盛之證述，
    尚有違誤云云。
三、惟查：
（一）前述證人辛○○（已改名為謝水雲）、庚○○、戊○○、乙○○、甲○○、丙○○○等人，除證人戊○○經本院受命法官二次傳喚未到外，其餘五人均到庭
      陳述，證人謝水雲即辛○○陳稱：「被告及姊妹都有參加二萬元的會，至於參
      加幾會，我沒有注意，未看到被告之兄弟姊妹來參加投標，都是被告出頭處理
      ，並不知道被告是受託來處理或借別人名義來標，亦不清楚曾力志等人得標的
      錢，告訴人交給何人，僅知告訴人很信任被告，所有的事都是交給被告處理，
      被告表現的很熱心、很孝順，我覺得禮多必詐」等語；證人庚○○陳稱：「被
      告第一次跟告訴人的會，會錢都給得很準時，後來第二次，一口氣跟了我女兒
      八個會，．．．告訴人還介紹被告去跟一個一萬元的會，被告標走了，也沒有
      繳會錢，都是我女兒幫她繳，我也代我女兒替被告繳了十萬元的會錢，三萬元
      的八個會都是被告拿走的，二萬元的會我不知道，八個會是用誰的名字我不知
      道，只知道是被告的家人，標會都在被告家中標的，．．．被告好比是會頭一
      樣，都是她在處理的，會錢都是被告收的，會腳的錢有些是用寄的，有些會錢
      是拿到被告家，有些是拿到寺裡。」等語；證人甲○○則稱：「我參加三萬元
      的一會，我有打電話去競標，但沒有標到，我打電話去己○○師父那邊，把我
      想標的利息告訴她，說我要標，會錢則匯到己○○的劃撥帳號，三萬元的會都
      在基隆標，我從未到現場標，我都是打電話給己○○的，其他人的會錢都是匯
      給己○○，被告與告訴人己○○的關係，我不清楚」等語；證人乙○○則證稱
      ：「我跟己○○三萬元的會，跟了一會，沒有去標過，我都請甲○○幫我處理
      ，未見過告訴人，亦未見過被告，不清楚被告與其他會員的關係，被告與告訴
      人的關係亦不清楚，但有聽告訴人說過，告訴人說被告沒有付會錢，二萬元的
      會應該是有參與競標，都是委託甲○○去的」等語；證人丙○○○則證稱：
      「我不認識被告，我用我兒子的名字參加告訴人三萬元的會，一會，我曾說要
      標，但標不到，我打電話給告訴人，說我兒子要標，會錢我匯給己○○，被告
      與告訴人間的我不知道，後來倒會後，己○○每個月匯一萬三千元給我，告訴
      人說被告一次跟了很多會」等語。細繹證人辛○○（即謝水雲）、庚○○、乙○○、甲○○、丙○○○等人之前引證述，除其中關於證人自己參加告訴人所
      召集之互助會，被告亦有參加外，就被告如何詐取告訴人之會款等情，證人非
      無所陳述即陳稱不知情或陳稱被告有欠告訴人會款未付，惟被告就其確有負欠
      告訴人會款一節，並不否認，惟負欠會款一節，核其性質要係民事債權債務之
      關係，於法究非得逕與刑事詐欺同視；另證人庚○○係告訴人之母，其供述已
      難免偏頗，況其就標會之處理，會錢之收取等情陳稱「標會都在被告家中標的
      ，．．．被告好比是會頭一樣，都是她在處理的，會錢都是被告收的，會腳的
      錢有些是用寄的，有些會錢是拿到被告家，有些是拿到寺裡。」云云與證人甲○○、丙○○○所稱係打電話給告訴人說要標會，會錢則匯給告訴人等情，大
      相逕庭，是證人庚○○之供述，非可遽以採信，亦不足以資為被告有無施用如
      何之詐術，使告訴人陷於若何之錯誤而交付會錢之不利認定。
（二）按證據之證明力，由法院自由判斷。刑事訴訟法第一百五十五條第一項定有明
      文。復按證據之證明力由法院自由判斷之，為刑事訴訟法第二百六十九條（舊
      法）所明定，此項自由判斷職權之行使，苟係基於普通日常生活之經驗，而非
      違背客觀上應認為確實之定則者，即屬合於經驗法則，不容當事人任意指摘；
      被告之陳述，以及與被告有親友關係之證人所為證言是否可信，均不外證據之
      證明力問題，審理事實之法院就調查所得之心證予以採用，苟與證據法則不相
      違反，即非法所不許。最高法院二十九年上字第三九五號、三十年上字第五九
      七號分別著有判例可資參照。證人曾若慈（被告之妹）、曾定盛（被告之弟）
      雖與被告具一定之親屬關係，惟如前引最高法院判例所示，與被告具一定親屬
      關係之證人之證述，非即不可採信，是原審法院斟酌全辯論意旨，而採信證人
      曾若慈、曾定盛之證述，尚無違誤。
四、綜上所述，證人辛○○（即謝水雲）、庚○○、乙○○、甲○○、丙○○○等人
    之前引證述，於法並不足以資為被告詐取告訴人會款之證明。檢察官前述上訴意
    旨所陳，並無可採。其執此上訴意旨，指摘原判決不當，求予撤銷改判，為無理
    由，應予駁回。
據上論結，應依刑事訴訟法第三百七十三條、第三百六十八條，判決如主文。
本案經檢察官呂丁旺到庭執行職務。
中    華    民    國      九十一      年      六      月      十八      日
                              臺灣高等法院刑事第十庭
                                    審判長法  官  溫  耀  源
                                          法  官  何  菁  莪
                                          法  官  林  銓  正
右正本證明與原本無異。
不得上訴。
                                          書記官  陳  菊  珍
中    華    民    國      九十一      年      六      月      二十      日
